【裁判字號】    98,抗,1053
【裁判日期】    981118
【裁判案由】    聲明異議
【裁判全文】
臺灣高等法院刑事裁定                  98年度抗字第1053號
抗  告  人
即 受 刑人  甲○○○
                      （現於臺灣台北監獄士林分監執行中）
上列抗告人因違反毒品危害防制條例案件，不服臺灣士林地方法
院裁定（98年度聲字第1614號），提起抗告，本院裁定如下：
    主  文
抗告駁回。
    理  由
一、原裁定略以：抗告人雖以其所犯之罪應符合刑法第41條所定
    易服社會勞動之要件，檢察官以上開函文不予准許，顯有不
    當云云。然查，刑法第41條之規定固於97年12月30日經立法
    院修正通過，而於98年1月21日由總統以華總一義字第09800
    015611號令公布，然該條規定係自98年9月1日起施行，此觀
    刑法施行法第10條之2第1項之規定自明。從而，抗告人以當
    時尚未生效之法律，指摘檢察官不准易服社會勞動之指揮不
    當而聲明異議，顯無理由，應予駁回等語。
二、抗告人抗告意旨略以：易科罰金制度旨在救濟短期自由刑之
    流弊，性質屬易刑處分，抗告人既屬符合聲請資格，台灣士
    林地方法院檢察署僅憑藉抗告人尚有另案於最高法院審理中
    為由，駁回抗告人聲請易服社會勞動之權益，於法顯然有違
    。法律上屬於自由裁量之事項，在裁量時，必須符合所適用
    之法規之目的云云。
三、按受刑人或其法定代理人或配偶，以檢察官執行之指揮為不
    當者，得向諭知該裁判之法院聲明異議，刑事訴訟法第484
    條定有明文。又按犯最重本刑為5年以下有期徒刑以下之刑
    之罪，而受6個月以下有期徒刑或拘役之宣告者，得以1,000
    元、2,000元或3,000元折算1日，易科罰金。依前項規定得
    易科罰金而未聲請易科罰金者，得以提供社會勞動6小時折
    算1日，易服社會勞動，98年1月21日修正公布，於98年9月1
    日施行之刑法第41條第1項前段、第2項定有明文。又「依刑
    法第41條、第42條及第42條之1易服社會勞動或易服勞役者
    ，由指揮執行之檢察官命令之。」，刑事訴訟法第479條第1
    項亦有明定。是依刑法第41條第2項規定聲請易服社會勞動
    者，因該條已明定以社會勞動6小時折算徒刑或拘役1日，與
    易科罰金應於裁判主文諭知折算標準之情形不同，無須由法
    院諭知折算之標準。至所受有期徒刑或拘役之宣告，可否以
    易服社會勞動之方式執行，與易科罰金相同，均屬檢察官執
    行指揮之行政裁量事項，非法院裁判量刑事項，無庸向法院
    聲請裁定諭知折算標準，亦無從向法院聲請諭知易服社會勞
    動。又執行裁判由為裁判法院之檢察官指揮之，刑事訴訟法
    第457條第1項亦有明定，故檢察官是否准予易科罰金或易服
    社會勞動，除應考量「執行顯有困難」外，尚須考量「難收
    矯正之效」及「難以維持法秩序」等因素，且上開所謂「執
    行顯有困難」、「難收矯正之效」及「難以維持法秩序」等
    ，均屬行政裁量事項，此係立法者賦予執行者能依具體個案
    ，考量犯罪特性與情節及受刑人個人之特殊事由，據以審酌
    應否准予易科罰金或易服社會勞動，非謂一經聲請，即應一
    概准許，是以法律賦予執行檢察官此項裁量權，僅在發生裁
    量瑕疵之情況時，法院始有介入審查之必要。
四、經查：抗告人在本案之前，於86年間因違反麻醉藥品管理條
    例案件，經判處有期徒刑4月確定，於86年6月5日易科罰金
    執行結案；復於87年間因違反麻醉藥品管理條例案件，經判
    處有期徒刑6月，於87年3月27日入監執行，於87年9月22日
    縮刑期滿；復於87、88、95年間曾因違反毒品危害防制條例
    案件，經法院裁定觀察勒戒或強制戒治；復於97年間因涉嫌
    販賣第一級毒品等罪嫌，經本院以97年度上訴字第3006號判
    處應執行有期徒刑20年，現正上訴最高法院審理中，有本院
    被告前科紀錄表可稽；本件抗告人所執行之6月刑期，乃抗
    告人於97年4月27日有施用第二級毒品之行為，經台灣士林
    地方法院判處有期徒刑6月確定，是抗告人已有多次涉犯毒
    品危害防制條例行為之情形，可見抗告人有非予入監執行難
    收矯正之效或難以維持法秩序之事由；依照前開說明，執行
    檢察官指揮命抗告人應入監執行，否准其聲請易服社會勞動
    一事，難指有何違誤失當之處，本院審酌上開所述事項，應
    認原審駁回抗告人之異議，結論並無不合，是抗告人之本件
    抗告，為無理由，應予駁回。
五、依刑事訴訟法第412條，裁定如主文。
中    華    民    國    98    年    11    月    18    日
                  刑事第六庭  審判長法  官  林堭儀
                                    法  官  張明松
                                    法  官  吳淑惠
以上正本證明與原本無異。
不得抗告。
                                    書記官  陳雅加
中    華    民    國    98    年    11    月    20    日


司法院資訊處製作；財團法人民間司法改革基金會備份。
